【裁判字號】    95,裁,2189
【裁判日期】    950928
【裁判案由】    違章建築
【裁判全文】
最  高  行  政  法  院  裁  定
                                     95年度裁字第02189號
聲  請  人  甲○○
上列聲請人因違章建築事件，對於中華民國95年5月30日本院95
年度裁字第1118號裁定，聲請再審，本院裁定如下：
    主  文
再審之聲請駁回。
再審訴訟費用由聲請人負擔。
    理  由
一、按對於確定裁定聲請再審，依行政訴訟法第283條準用同法
    第277條第1項第4款之規定，必須表明再審理由及關於再審
    理由並遵守不變期間之證據。所謂表明再審理由，必須指明
    確定裁定有如何合於行政訴訟法第273條第1項、第2項所定
    再審事由之具體情事始為相當，如未表明者，無庸命其補正
    ，本院67年判字第738號著有判例。
二、本件聲請人前因違章建築事件提起行政訴訟，經本院95年度
    裁字第1118號裁定（下稱原裁定）駁回。聲請人不服，向本
    院聲請再審。其聲請意旨略以：就本事件之函屬論之，是否
    即非屬行政處分之性質則尚待商榷。蓋倘行政機關就某一事
    件之真相及處理之經過，通知當事人並未損及其任何權益乃
    典型之觀念通知而非行政處分。但聲請人即可能因相對人之
    處理結果，使生命、身體、財產等權益受有損害之風險存在
    ，實難謂未損及聲請人之任何權益。此外，基於保護規範理
    論認為法律對違法行為之處罰，亦兼有保護私人法益之作用
    ，主管機關認定檢舉不成立覆函，難謂對被檢舉人之法律地
    位無所影響，故應視為行政處分。況且本件尚非檢舉不成立
    ，而是相對人已認定系爭建築物為違建，業已列管在案，故
    對聲請人權益實難謂無影響。此外最高法院90年裁字第307
    號裁定雖稱，第三人向主管機關檢舉違章建築，而主管機關
    函覆以該建築物准予暫緩拆除，而未予處理，第三人不服而
    提起訴訟。因法無明文規定第三人得申請或舉發之事項，行
    政機關對其申請或檢舉所為之答覆，僅係意思通知性質，而
    非行政處分。惟本事件，尚應考量是否已涉及聲請人生命、
    身體及財產等法益之保護，既已對聲請人之法律地位有所影
    響，構成急迫之危險（因冷氣老舊，且裝設堵住防火巷，隨
    時有侵害損及聲請人權益之危險存在），此時自應賦予聲請
    人有公法上之請求權，以保障自身之權益。故懇請鈞院廢棄
    原裁定，並為聲請人有利之裁判云云。核其狀述理由，僅泛
    指原裁定有行政訴訟第273條第1項第1款之再審事由，而對
    該裁定以聲請人再審之聲請不合法駁回其聲請，有如何合於
    法定再審事由，並未具體指及，揆諸首揭說明，其再審之聲
    請即於法不合，應予駁回。本件再審之聲請既不合法，依程
    序不合，實體不究之原則，聲請人所為實體上之主張，已無
    庸復予審酌，併此指明。
三、依行政訴訟法第283條、第278條第1項、第104條、民事訴訟
    法第95條、第78條，裁定如主文。
中    華    民    國    95    年    9     月    28    日
                  第一庭審判長法  官  葉  振  權
                              法  官  吳  明  鴻
                              法  官  劉  鑫  楨
                              法  官  梁  松  雄
                              法  官  劉  介  中
以  上  正  本  證  明  與  原  本  無  異
中    華    民    國    95    年    9     月    28    日
                              書記官  郭  育  玎


司法院資訊處製作；財團法人民間司法改革基金會備份。
